【裁判字號】    98,訴,1788
【裁判日期】    981111
【裁判案由】    給付貨款
【裁判全文】
臺灣臺中地方法院民事判決  98年度訴字第1788號
原      告  慧綺股份有限公司
                        4樓
法定代理人  乙○○
訴訟代理人  戊○○
被      告  彩晶光電股份有限公司
法定代理人  甲○○
被  告  兼
訴訟代理人  丁○○
被      告  丙○○
上列當事人間給付貨款事件，本院於民國98年10月14日言詞辯論
終結，判決如下：
    主      文
被告應連帶給付原告新臺幣捌拾參萬肆仟伍佰元，及自民國九十
八年六月十七日起至清償日止，按年息百分之五計算之利息。
訴訟費用由被告連帶負擔。
    事      實
壹、程序方面：
    按訴狀送達後，原告不得將原訴變更或追加。但擴張或減縮
    應受判決事項之聲明、請求之基礎事實同一者，不在此限，
    且被告於訴之變更或追加無異議，而為本案之言詞辯論者，
    視為同意變更或追加。民事訴訟法第255條第1項第2、3款、
    第2項定有明文。本件原告提起本訴原聲明請求：「被告應
    給付原告新臺幣（下同）834,005元及自民國96年12月1日起
    至清償日止，按週年利率5%計算之利息」。嗣於98年10月14
    日言詞辯論期日更正請求金額為834,500元，並減縮遲延利
    息自支付命令送達翌日起算，核屬減縮應受判決事項之聲明
    ，且被告對於上開訴之變更或追加無異議，而為本案之言詞
    辯論者，視為同意變更或追加，依前開說明，應予准許。
貳、實體方面：
一、原告主張：
(一)被告彩晶光電股份有限公司（下稱彩晶公司）之前身六和光
    電科技有限公司（下稱六和公司）前於94年間向原告購買台
    製1050mm鍍膜機（下稱系爭機器）1台，總金額新臺幣（下
    同）180萬元，並約定每月給付貨款35,000元。六和公司給
    付1年多之後，已支付金額542,500元，嗣六和公司改名為被
    告彩晶公司，於改名前雙方於95年11月21日簽訂買賣合約書
    約定其餘未付貨款還款事宜，約定剩餘金額1,257,500元由
    六和公司每月15日支付35,000元予原告，直到清償完畢為止
    。若償還期間，六和公司遲延付款（任一期設備款），原告
    將無條件將原機拆除（包括六和公司所增加的設備，包含冷
    凍機、石英膜厚計、電腦製程自動化、SCR艙體溫度控制器
    ）。而由被告丁○○、丙○○代表六和公司與原告協商，共
    同簽訂上開買賣合約書，並由被告丁○○、丙○○就上開尚
    未清償之貨款債務負連帶保證人之責。嗣被告彩晶公司陸續
    攤還1年多，總計已清償系爭貨款965,500元，尚欠貨款834,
    500元，被告即未依約清償，並將系爭機器主要配件冷凍機
    、石英膜厚計、電腦製程自動化、SCR艙體溫度控制器等主
    要功能組件拆除，經原告一再催討，被告均置之不理。爰聲
    明：被告應連帶給付原告834,500元，及自支付命令送達翌
    日起至清償日止，按年息5%計算之利息。
二、被告則以下列情詞置辯，並均聲明駁回原告之訴：
(一)彩晶光電股份有限公司、丁○○部分：
  1.對於購買系爭機器，嗣簽訂上開買賣合約書之事實不爭執。
    六和公司實際上由被告丙○○負責一切營運，因當時六和公
    司要改名為彩晶公司，關於六和公司的債務要由彩晶公司承
    受，系爭機器仍為彩晶公司所有，關於買賣合約書上之尚未
    清償的貸款債務及讓原告將系爭機器取回之約定，均由彩晶
    公司承受。於96年1月間甲○○正式成為公司負責人後，經
    被告丙○○告知，甲○○及被告丁○○始知系爭機器性能不
    穩定，不能正常使用，而系爭機器機齡近20年，製造廠已倒
    閉，根本就是一台沒有實用價值的廢鐵。因原本向原告購買
    的僅有主機及電子槍，被告丙○○為了讓機器可以使用，遂
    利用六和公司的資金添購了石英膜厚機、冷凍機、電腦製程
    自動化、艙體溫度控制器等，但仍不能使用，遂將該添購之
    附件拆下著供其他機台使用，但被告丙○○仍持續以六和公
    司的資金支付給原告。
  2.甲○○接任公司負責人後，發現被告丙○○並未善盡實際負
    責人之責任，故於97年1月將其資遣，其後從員工得知系爭
    機器不能使用，在過去1年中也沒有使用過，被告丙○○離
    開時也未善盡點交責任，被告彩晶公司無人可操作系爭機器
    ，且系爭機器不能使用之故，被告彩晶公司於97年1月告知
    原告，因無力償還剩餘貨款故希望依合約由原告將機台拆回
    ，被告彩晶公司不負保管責任，而原告也同意。當時被告彩
    晶公司計畫搬遷，為方便原告拆機，故等待原告主動來拆機
    ，惟原告仍未前來拆機，卻要求之前用六和公司資金所添購
    、現為彩晶公司所有的配件皆要給原告，當初甲○○及被告
    丁○○皆不懂這種設備，由被告丙○○與原告自行交易，事
    後發現以180萬元買近20年中古倒閉機，只有主體與電子槍
    仍不能動之機器，而彩晶公司前後也已付了約100萬元的貨
    款，並答應退回原本所購買的機台，但原告卻仍執意提出需
    拆除屬於彩晶公司財產的不合理要求，實屬無據。
(二)被告丙○○部分：
    對於購買系爭機器，嗣簽訂上開買賣合約書之事實不爭執。
    上開買賣合約書上記載六和公司即現今彩晶公司延遲付款時
    ，原告將無條件將原機拆回，其中並無賠款事項，請求賠償
    金錢不成立，原告應儘快將系爭機器拖回。被告丙○○當時
    於六和公司工作，係由其使用系爭機器，故簽定上開買賣合
    約書，惟被告丙○○於97年1月31日即遭被告彩晶公司解僱
    ，97年4月12日搬離公司後就無法再看管機器，此時被告丙○○通知原告，始知被告彩晶公司自97年2月份起就未付款
    ，被告丙○○數次請原告儘速將機器拖回。原告於97年中旬
    再度到被告彩晶公司查看，當時系爭機器並無短少事項，原
    告本想馬上將機器拖回，但因系爭機器遭其他機器擋住，搬
    運較不便，被告彩晶公司於是建議等97年底該公司遷廠時再
    同時搬運，原告也同意，但於97年底被告彩晶公司並無如期
    遷廠。98年4月被告丙○○與原告一同前往被告彩晶公司要
    求取回系爭機器，惟機器之重要零件，包含石英膜厚計、液
    晶螢幕等，都已經遭拆走，被告彩晶公司應負責任將系爭機
    器恢復至可使用狀態下，按照買賣合約內容由原告將機器載
    回。
三、原告主張被告彩晶公司即六和公司前向原告購買系爭機器，
    總金額180萬元，並約定每月給付貨款35,000元，經陸續給
    付貨款計542,500元後，嗣於95年11月21日，由被告丁○○
    、丙○○與原告協商處理系爭機器其餘未付貨款還款事宜，
    共同簽訂上開買賣合約書，並擔任連帶保證人，嗣被告彩晶
    公司陸續攤還1年餘，總計已清償系爭貨款965,500元，尚欠
    貨款834,500元迄未依約清償之事實，業據原告提出上開買
    賣合約書為證，復為被告所不爭執，堪信為真實。
四、原告主張依上開買賣合約書約定被告應就其餘未付貨款負連
    帶清償之責，被告抗辯：原告應將系爭機器取回，並以前揭
    情詞置辯。經查：
(一)依卷附兩造簽訂之買賣合約書內容記載：「六和光電科技有
    限公司（下稱甲方）向慧綺股份有限公司（下稱乙方）購買
    台製1050mm鍍膜機乙台，總金額180萬元整。截至95年11月2
    1日，甲方已支付542,500元整予乙方，剩餘1,257,500元整
    ，將由甲方每月15日支付35,000元整予乙方，直到清償1,25
    7,500元整為止。若償還期間，甲方遲延付款（任一期設備
    款），乙方將無條件將原機拆除（包括甲方所增加的設備，
    包含冷凍機、石英膜厚計、電腦製程自動化、SCR艙體溫度
    控制器）」等語觀之，被告彩晶公司、丁○○亦自承：關於
    買賣合約書上的尚未清償的貨款債務及讓原告將系爭機器取
    回之約定，均由彩晶公司承受等語（見本院98年10月14日言
    詞辯論筆錄），是依該合約書約定，被告彩晶公司仍負有給
    付剩餘貨款之義務，雙方雖約定於償還剩餘貨款期間，如有
    遲延付款情形，原告將無條件將原機拆除，然該約定僅係以
    系爭機器就原告上開剩餘貨款債權預供擔保，於被告彩晶公
    司遲延付款時，原告得依該約定將系爭機器拆除，並未課以
    原告應將系爭機器拆除抵償剩餘貨款之義務，或因該約定而
    排除或優先於原告剩餘貨款請求權或生使之消滅之效果，原
    告不就該預供擔保之系爭機器拆除取償，而仍依約請求給付
    貨款，並無違反上開買賣合約書之約定。退而言之，縱依該
    預供擔保之約定，原告若欲拆除系爭機器取償，其拆除範圍
    除「原機」外，尚包括六和公司所增加的設備即「冷凍機、
    石英膜厚計、電腦製程自動化、SCR艙體溫度控制器」等，
    然被告彩晶光電股份有限公司自承：為使用系爭機器，六和
    公司其後仍添購石英膜厚機、冷凍機、電腦製程自動化、艙
    體溫度控制器等設備，但仍不能使用，遂將該添購之附件拆
    下著供其他機台使用等語（見98年9月1日答辯狀），被告丙○○亦自承：系爭機器之重要零件，包含石英膜厚計、自動
    監測系統、液晶螢幕等，都已經遭拆走等語（見98年9月1日
    、98年10月14日言詞辯論筆錄），則系爭機器之狀態已非原
    來雙方約定預供擔保之狀態，原告更無從以之拆除取償。被
    告等抗辯原告應將系爭機器取回、拆除系爭機器附件不合理
    不得拆除等語，洵非有據。
(二)至被告彩晶公司、丁○○辯稱系爭機器性能不穩定，沒有實
    用價值，已不堪使用等情，未據舉證以實其說，縱係屬實，
    然系爭機器於六和公司向原告購入後，即由被告丙○○操作
    使用，被告丙○○亦自承伊在六和公司工作，系爭機器是伊
    在使用等語（見本院98年10月14日言詞辯論筆錄），且系爭
    機器於六和公司購入後迄簽訂上開買賣合約書時，已支付54
    2,500元，換算每月按期支付之金額，計已支付1年餘之款項
    ，則系爭機器已由六和公司使用1年餘，惟於簽訂上開買賣
    合約書時，並未提及系爭機器有何上開不堪使用等情，並於
    簽約後繼續按買賣合約書攤還1年餘，總計被告彩晶公司即
    六和公司業已使用、管領系爭機器至少2年以上，且兩造係
    於系爭機器買賣契約成立並履行後，為處理剩餘貨款清償事
    宜，於95年11月21日另行就此達成清償剩餘貨款債務之協議
    ，而簽訂上開買賣合約書，並非為買賣系爭機器而再立買賣
    契約，原告既無於被告彩晶公司遲延付款時必然承受系爭機
    器抵償貨款之義務，被告即不得以系爭機器嗣已不堪使用為
    由主張原告應取回系爭機器而拒付其餘貨款。
(三)按稱買賣者，謂當事人約定一方移轉財產權於他方，他方支
    付價金之契約；買受人對於出賣人，有交付約定價金之義務
    ；買賣標的物與其價金之交付，除法律另有規定或契約另有
    訂定，或另有習慣外，應同時為之；標的物交付定有期限者
    ，其期限，推定其為價金交付之期限，民法第345條第1項、
    第367條、第369條、第370條，分別定有明文。次按稱保證
    者，謂當事人約定，一方於他方之債務人不履行債務時，由
    其代負履行責任之契約；保證債務，除契約另有訂定外，包
    含主債務之利息、違約金、損害賠償及其他從屬於主債務之
    負擔，民法第739條、第740條亦分別著有明文。又保證債務
    之所謂連帶，係指保證人與主債務人負同一債務，對於債權
    人各負全部給付之責任者而言，此就民法第272條第1項規定
    連帶債務之文義參照觀之甚明（最高法院45年度台上字第14
    26號判例參照）。原告主張於95年11月21日簽訂上開買賣合
    約書後，經陸續付款，本件尚餘貨款債務834,500元迄未清
    償之事實，為被告所不爭執，被告丁○○、丙○○並均自認
    簽訂上開買賣合約書擔任連帶保證人（見本院98年10月14日
    言詞辯論筆錄），有上開買賣合約書附卷可稽，依前揭說明
    ，被告自應就剩餘貨款債務834,500元暨遲延利息負連帶清
    償之責。從而，原告依上開買賣合約書之約定，請求被告連
    帶給付原告834,500元，及自支付命令送達翌日即98年6月17
    日起至清償日止，按年息百分之5計算之利息，為有理由，
    應予准許。
參、訴訟費用負擔之依據：民事訴訟法第85條第2項。
中    華    民    國    98    年    11    月    11    日
                  民事第二庭  法  官  吳崇道
以上為正本係照原本作成。
如對本判決上訴，須於判決送達後20日內向本院提出上訴狀。
中    華    民    國    98    年    11    月    11    日
                              書記官


司法院資訊處製作；財團法人民間司法改革基金會備份。
